臺灣臺北地方法院民事判決　　　　　　　　　　　　　　九十二年度智字第七七號
　　原　　　告　丙○○
　　被　　　告　快門開發有限公司
　兼法定代理人　甲○○
　　被　　　告　皇統光碟科技股份有限公司
　兼法定代理人　乙○○
　　右二人共同
　　訴訟代理人　蔡育霖律師
當事人間侵權行為損害賠償事件，本院於民國九十三年一月七日言詞辯論終結，判決
如下：
    主  文
被告快門開發有限公司、甲○○應連帶給付原告新台幣壹佰萬元，及自民國九十二年
五月一日起至清償日止，按年息百分之五計算之利息。
原告其餘之訴駁回。
訴訟費用由被告快門開發有限公司、甲○○連帶負擔二分之一，餘由原告負擔。
本判決第一項於原告以新台幣參拾萬元供擔保後，得假執行。
原告其餘假執行之聲請駁回。
    事  實
甲、原告方面：
一、聲明：
（一）被告應連帶給付原告新台幣（下同）一百萬元，及自民國九十二年五月一日起
      至清償日止，按年息百分之五計算之利息。
（二）被告應負擔費用以十六號字型將本件民事判決主文、事實各登載在中國時報、
      聯合報第一版下半頁一天。
（三）原告願供擔保請准宣告假執行。
二、陳述：
（一）被告甲○○係被告快門開發有限公司（以下稱快門公司）之法定代理人，被告
      乙○○則為被告皇統光碟科技股份有限公司（以下稱皇統公司）之法定代理人
      ，均明知系爭黑尾鷗等攝影作品為原告享有著作權之攝影著作，非經授權不得
      擅自重置該等著作，竟意圖營利共同基於侵害著作權之故意，自不明日期起，
      非法重製原告前揭攝影著作於「台灣野鳥生態百科系列」光碟、ＤＭ型錄、Ｖ
      ＣＤ盒及外包裝上，並公開上市銷售。被告之犯行，嗣經原告於九十年五月間
      發現後，分別於九十年五月三十一日以存證信函通知被告等，惟被告等均置之
      不理。
（二）原告著作權受侵害情形：原告前與被告快門公司合作製作之「１９９９台灣翼
      經野鳥百科」光碟暨光碟內所有攝影著作共九十八張畫面（如附表）
（１）「平地的野鳥（產品編號ＱＤ００８）」侵害事實，詳如左。
外包裝部分（無）。
ＤＭ型錄部分。
Ａ、黑尾鷗，該攝影著作與前揭「１９９９台灣翼經野鳥百科（以下簡稱翼經百科）
    」編號４３相同。
Ｂ、小環頸鳥，該攝影著作與「翼經百科」編號３２相同。
Ｃ、黃頭鷺，該攝影著作與「翼經百科」編號０４相同。
Ｄ、白腰草鷸，該攝影著作與「翼經百科」編號３６相同。
ＶＣＤ盒部分（無）。
光碟內容部分。
Ａ、白耳畫眉，該攝影著作與「翼經百科」編號７７相同。
Ｂ、繡眼畫眉，該攝影著作與「翼經百科」編號７６相同。
（２）離島的野鳥（產品編號ＱＤ００９）」侵害事實，詳如左。
外包裝部分
黑尾鷗，該攝影著作與「翼經百科」編號４３相同。
ＤＭ型錄部分。
Ａ、黑尾鷗，該攝影著作與「翼經百科」編號４３相同。
Ｂ、小環頸鳥，該攝影著作與「翼經百科」編號３２相同。
Ｃ、白腰草鷸，該攝影著作與「翼經百科」編號３６相同。
ＶＣＤ盒部分（無）。
光碟內容部分。
Ａ、白耳畫眉，該攝影著作與「翼經百科」編號７７相同。
Ｂ、繡眼畫眉，該攝影著作與「翼經百科」編號７６相同。
（３）「溼地的野鳥（產品編號ＱＤ３０１０）」侵害事實，詳如左。
外包裝部分。
Ａ、小環頸鳥，該攝影著作與「翼經百科」編號３２相同。
Ｂ、白腰草鷸，該攝影著作與「翼經百科」編號３６相同。
ＤＭ型錄部分。
Ａ、黑尾鷗，該攝影著作與「翼經百科」編號４３相同。
Ｂ、小環頸鳥，該攝影著作與「翼經百科」編號３２相同。
Ｃ、白腰草鷸，該攝影著作與「翼經百科」編號３６相同。
ＶＣＤ盒部分。
Ａ、黑尾鷗，該攝影著作與「翼經百科」編號４３相同。
Ｂ、小環頸鳥，該攝影著作與「翼經百科」編號３２相同。
光碟內容部分。
Ａ、白耳畫眉，該攝影著作與「翼經百科」編號７７相同。
Ｂ、繡眼畫眉，該攝影著作與「翼經百科」編號７６相同。
（４）「低海拔的野鳥（產品編號ＱＤ３０１１）」侵害事實，詳如左。
外包裝部分。
繡眼畫眉，該攝影著作與「翼經百科」編號７６相同。
ＤＭ型錄部分。
Ａ、繡眼畫眉，該攝影著作與「翼經百科」編號７６相同。
Ｂ、黑尾鷗，該攝影著作與「翼經百科」編號４３相同。
Ｃ、小環頸鳥，該攝影著作與「翼經百科」編號３２相同。
Ｄ、小卷尾，該攝影著作與「翼經百科」編號９６相同。
Ｅ、白腰草鷸，該攝影著作與「翼經百科」編號３６相同。
ＶＣＤ盒部分（無）。
光碟內容部分。
Ａ、白耳畫眉，該攝影著作與「翼經百科」編號７７相同。
Ｂ、繡眼畫眉，該攝影著作與「翼經百科」編號７６相同。
（５）「中海拔的野鳥（產品編號ＱＤ３０１２）」侵害事實，詳如左。
外包裝部分（無）。
ＤＭ型錄部分。
Ａ、黑尾鷗，該攝影著作與「翼經百科」編號４３相同。
Ｂ、小環頸鳥，該攝影著作與「翼經百科」編號３２相同。
Ｃ、白腰草鷸，該攝影著作與「翼經百科」編號３６相同。
ＶＣＤ盒部分（無）。
光碟內容部分。
Ａ、白耳畫眉，該攝影著作與「翼經百科」編號７７相同。
Ｂ、繡眼畫眉，該攝影著作與「翼經百科」編號７６相同。
（６）「高海拔的野鳥（產品編號ＱＤ３０１３）」侵害事實，詳如左。
外包裝部分（無）。
ＤＭ型錄部分。
Ａ、黑尾鷗，該攝影著作與「翼經百科」編號４３相同。
Ｂ、小環頸鳥，該攝影著作與「翼經百科」編號３２相同。
Ｃ、白腰草鷸，該攝影著作與「翼經百科」編號３６相同。
ＶＣＤ盒部分（無）。
光碟內容部分。
Ａ、白耳畫眉，該攝影著作與「翼經百科」編號７７相同。
Ｂ、繡眼畫眉，該攝影著作與「翼經百科」編號７６相同。
（７）「台灣翼經野鳥百科（產品編號ＱＤ３０１４）」侵害事實，詳如左。
外包裝部分。
Ａ、黑尾鷗，該攝影著作與「翼經百科」編號４３相同。
Ｂ、小環頸鳥，該攝影著作與「翼經百科」編號３２相同。
ＤＭ型錄部分。
Ａ、黑尾鷗，該攝影著作與「翼經百科」編號４３相同。
Ｂ、葡萄胸鴨，該攝影著作與「翼經百科」編號１２相同。
Ｃ、小環頸鳥，該攝影著作與「翼經百科」編號３２相同。
Ｄ、白腰草鷸，該攝影著作與「翼經百科」編號３６相同。
ＶＣＤ盒部分（無）。
葡萄胸鴨，該攝影著作與「翼經百科」編號１２相同。
光碟內容部分（無）。
    綜上，被告等共非法重製著作之種類及次數如后：黑尾鷗，五十六張；小環頸鳥
    ，三十張；白腰草鷸，十二張；黃頭鷺，一張；小卷尾，一張；白耳畫眉，六張
    ；繡眼畫眉，八張；葡萄胸鴨，三張。
（三）被告甲○○係被告快門公司之法定代理人，被告李皇癸係被告皇統公司之法定
      代理人，彼等為各該公司執行職務時，因故意侵害原告著作權以發行侵害著作
      權之產品，被告快門公司應與被告甲○○之侵權行為負連帶侵權責任，而被告
      皇統公司亦應與被告乙○○之侵權行為負連帶賠償責任，又被告甲○○則應與
      被告乙○○依共同侵權行為關係負連帶賠償責任，爰訴請被告連帶賠償一百萬
      元，並依著作權法第八十五條，訴請被告等應負擔費用以十六號字型將
      本件民事判決主文、事實各登載在中國時報、聯合報第一版下半頁一天。
（四）對被告抗辯之陳述：
  １、被告皇統公司既就「侵害著作權」之指述有爭執，則侵權行為損害賠償請求權
      顯然尚處於「非可行使之狀態」，因此時效根本無從起算。
  ２、依被告所附「快門開發系列商品版權合約」第六條第一款約定，應附上「各作
      者出具之授權書」，然被告皇統公司所提之前皆合約書，並未附上任何「各作
      者出具之授權書」。被告皇統公司明知系爭著作為他人享有著作權之創作，竟
      仍無視欠缺授權書之事實，擅自重製原告享有著作財產權及著作人格權之系爭
      著作。
  ３、被告皇統公司於財團法人台北市野鳥學會（以下簡稱「野鳥學會」）出版品「
      冠羽月刊」內商品特區刊登「系爭光碟」銷售廣告，與是否或有原告之同意或
      授權，分屬兩回事。野鳥學會刊登商品廣告，並不等同於該商品或有原告之同
      意或授權。且野鳥學會並未監製系爭光碟，被告皇統公司辯稱野鳥學會監製云
      云，並不實在。
  ４、被告皇統公司所舉「版權使用授權書」、「台灣翼經拆帳分配表」及「版權費
      領款收據」亦不足以證明獲有原告之同意或授權。「版權使用授權書」，係針
      對製作「想入飛飛」此一特定商品之授權。而「台灣翼經拆帳分配表」之情形
      ，則為被告快門公司未經原告同意，即進行製作「１９９９台灣翼經野鳥百科
      」商品，嗣逕行製作「台灣翼經拆帳分配表」提出請原告簽認。前揭「想入飛
      飛」為原告生態攝影個人專集（為原告同意與被告快門公司合作製成），而「
      台灣翼經」則係將原告生態攝影作品與其他創作者之作品集結成一集之合集（
      被告快門公司事先並未與原告溝通，亦未獲原告事前同意）。前揭商品即「想
      入飛飛」或「台灣翼經」均係將原告著作製成特定商品。然則，本件究訴者，
      為被告等將原告享有著作權之創作，利用為「系爭光碟」之首頁版面及相關印
      刷製品上，並非與原告合作製成特定商品，本件之「利用」行為，亦與前皆之
      「合作」行為，顯然不同。
三、證據：提出被告等製作之「台灣野鳥生態百科」系列光碟（含光碟、ＤＭ型錄、
    ＶＣＤ盒及外包裝），包括「平地的野鳥（產品編號ＱＤ００８）」、「離島的
    野鳥（產品編號ＱＤ００９）」、「溼地的野鳥（產品編號ＱＤ３０１０）」、
    「低海拔的野鳥（產品編號ＱＤ３０１１）」、「中海拔的野鳥（產品標號ＱＤ
    ３０１２）」、「高海拔的野鳥（產品編號ＱＤ３０１３）」、「台灣翼經野鳥
    百科（產品編號ＱＤ３０１４）」等共七份、原告之攝影著作、原告生態攝影個
    人專集「想入飛飛資料影本一份為證。
乙、被告方面：
壹、被告快門公司、甲○○方面：
    被告快門公司、甲○○未於言詞辯論期日到場，亦未提出書狀作何聲明或陳述。
貳、被告皇統公司、李皇癸方面：
一、聲明：原告之訴及假執行之聲請均駁回，如受不利判決，被告願供擔保免為假執
    行。
二、陳述：
（一）系爭光碟產品乃被告快門公司開發製作，而被告皇統公司係於八十九年十月五
      日與快門公司簽約代理發行上開系列光碟產品，有雙方簽訂之「快門開發系列
      商品版權合約」可稽，是原告指控被告皇統公司侵害著作權云云，尚有誤會。
      本件純屬原告與被告快門公司間之版稅履約糾紛，殊與被告皇統公司無涉。
（二）被告快門公司與皇統公司簽約前，系爭產品早已在市面上公開發行，未見衍生
      任何著作權爭議，被告皇統公司亦從未聽聞原告對被告快門公司提起任何侵權
      訴訟。被告皇統公司於八十九年十月五日簽約代理發行系爭產品後，原告雖於
      九十年五月三十一日催告被告皇統公司出面解決，惟嗣後並未提起民事訴訟求
      償，僅提刑事告訴，又於九十二年四月八日第二次發函催告。則因原告於九十
      年五月三十一日以存證信函催告後，並未於六個月內起訴，其再次於九十二年
      四月八日發函催告，已不生中斷時效之效果，原告提起本件民事訴訟，早已逾
      二年之時效期間，則退千萬步言，原告縱假設有請求權，亦早已罹於時效而消
      滅，被告亦依法抗辯之。
（三）被告快門公司與被告皇統公司就系爭光碟產品簽訂「快門開發系列商品版權合
      約」時，被告快門公司之負責人甲○○即表明系爭光碟係經由野鳥學會從中協
      調取得各攝影作者之使用授權，並由該學會監製而成之合法光碟，被告甲○○
      並出示「版權使用授權書」、「台灣翼經拆帳分配表」、「版權費領款收據」
      等相關授權資料，同時為釐清雙方責任，上開合約第六條第二項並要求被告快
      門公司保證其就該光碟產品享有完整之權利得授權予被告，且絕無侵害第三人
      智慧財產權或其他權利之情事，是原告指稱被告皇統公司無視欠缺授權書之事
      實云云，與事實殊有未合。
（四）被告皇統公司代理發行系爭產品後，野鳥學會亦在所發行之「冠羽月刊」第九
      十期第四十四頁商品特區專欄，特別介紹系爭光碟，內容包括系爭產品之包裝
      彩盒照片，且文字載明：「台灣野鳥生態百科、全套七卷、每卷特價三百五十
      元、凡購買整套另有優惠。台灣野鳥生態百科是真實地對生長於台灣鳥類做一
      系列的收集整理。本系列共六大類及一片ＣＤ－Ｒｏｍ，包含平地的野鳥、離
      島的野鳥、溼地的野鳥、低海拔的野鳥、中海拔的野鳥、高山的野鳥及台灣翼
      經野鳥百科。」，足見野鳥學會亦認系爭商品為合法商品，否則野鳥學會當不
      致在其所發行之專刊上為被告刊登廣告。又，倘若被告皇統公司明知系爭光碟
      係侵害原告著作權之非法重製物，被告皇統公司豈會在原告為其成員之前揭野
      鳥學會之月刊上，刊登系爭商品之廣告，自曝侵權之事實？由此亦足證被告皇
      統公司、李皇癸並無侵害原告著作權之主觀意思。
三、證據：提出被告皇統公司與快門公司所簽訂之「快門開發系列商品版權合約」影
    本一份、原告九十年五月卅一日催告函影本一份、系爭光碟相關授權資料影本一
    份、野鳥學會出版「冠羽月刊」九十年四月一日第九十期摘印本（內含封面、商
    品特區頁、版權頁）影本一份為證。
    理  由
一、本件被告快門公司、甲○○未於言詞辯論期日到場，核無民事訴訟法第三百八十
    六條各款所列情形，爰依原告之聲請，由其一造辯論而為判決。
二、原告主張被告甲○○係被告快門公司之法定代理人，被告乙○○則為被告皇統公
    司之法定代理人，均明知系爭黑尾鷗等攝影作品為原告享有著作權之攝影著作，
    非經授權不得擅自重置該等著作，竟意圖營利共同基於侵害著作權之故意，自不
    明日期起，非法重製原告前揭攝影著作於「台灣野鳥生態百科系列」光碟、ＤＭ
    型錄、ＶＣＤ盒及外包裝上，並公開上市銷售，被告共非法重製著作之種類及次
    數計有黑尾鷗五十六張、小環頸鳥三十張、白腰草鷸十二張、黃頭鷺一張、小卷
    尾一張、白耳畫眉六張、繡眼畫眉八張、葡萄胸鴨三張，爰請求被告連帶賠償一
    百萬元，並應負擔費用以十六號字型將本件民事判決主文、事實各登載在中國時
    報、聯合報第一版下半頁一天等語。
三、被告皇統公司、李皇癸則以原告之侵權行為損害賠償請求權已因罹於時效而消滅
    ，且其與被告快門公司就系爭光碟產品簽訂「快門開發系列商品版權合約」時，
    被告快門公司之負責人甲○○即表明系爭光碟係經由野鳥學會從中協調取得各攝
    影作者之使用授權，並由該學會監製而成之合法光碟，被告甲○○並出示「版權
    使用授權書」、「台灣翼經拆帳分配表」、「版權費領款收據」等相關授權資料
    ，被告皇統公司、李皇癸並無侵害原告著作權之主觀意思等語置辯。
四、原告主張被告快門公司、甲○○侵害其著作權之事實，業據其提出被告等製作之
    「台灣野鳥生態百科」系列光碟（含光碟、ＤＭ型錄、ＶＣＤ盒及外包裝），包
    括「平地的野鳥（產品編號ＱＤ００８）」、「離島的野鳥（產品編號ＱＤ００
    ９）」、「溼地的野鳥（產品編號ＱＤ３０１０）」、「低海拔的野鳥（產品編
    號ＱＤ３０１１）」、「中海拔的野鳥（產品標號ＱＤ３０１２）」、「高海拔
    的野鳥（產品編號ＱＤ３０１３）」、「台灣翼經野鳥百科（產品編號ＱＤ３０
    １４）」等共七份、原告之攝影著作等件為證，被告快門公司、甲○○經合法通
    知，既未於言詞辯論期日到場爭執，亦未提出書狀答辯以供本院斟酌，堪認原告
    主張被告甲○○、快門公司侵害其著作權之事實為真實。
五、按因故意或過失不法侵害他人之著作財產權或製版權者，負損害賠償責任。如被
    害人不易證明其實際損害額，得請求法院依侵害情節，在新臺幣一萬元以上一百
    萬元以下酌定賠償額，著作權法第八十八條第一項、第三項有明文之規定。又受
    僱人因執行職務，不法侵害他人之權利者，由僱用人與行為人連帶負損害賠償責
    任，民法第一百八十八條第一項亦定有明文。本件被告甲○○係被告快門公司之
    法定代理人，其為公司執行職務時，非法重製原告前揭攝影著作於「台灣野鳥生
    態百科系列」光碟、ＤＭ型錄、ＶＣＤ盒及外包裝上，並公開上市銷售等情，已
    如前述，被告快門公司應與被告甲○○之侵權行為負連帶賠償責任。本院審酌原
    告拍攝生態攝影著作，需長時間遍跡全台鄉鎮實地長期等候拍攝，拍攝過程之艱
    辛，及被告快門公司、甲○○侵害原告著作權之數量高達一百一十七張等情，酌
    定被告快門公司、甲○○應連帶賠償原告一百萬元。至原告另請求被告應負擔費
    用以十六號字型將本件民事判決主文、事實各登載在中國時報、聯合報第一版下
    半頁一天等語，惟本院審酌原告前揭請求將民事判決主文、事實各刊載於中國時
    報及聯合報第一版，顯逾其回復原狀之方法，故不予准許。
六、再按因侵權行為所生之損害賠償請求權，自請求權人知有損害及賠償義務人時起
    ，二年間不行使而消滅，又時效因請求而中斷者，若於請求後六個月內不起訴，
    視為不中斷，民法第一百九十七條、第一百三十條分別有明文之規定。本件原告
    自承其於九十年五月間已知悉被告非法重製原告之攝影著作於「台灣野鳥生態百
    科系列」光碟、ＤＭ型錄、ＶＣＤ盒及外包裝上，並公開上市銷售之事實，雖原
    告於九十二年四月八日曾以存證信函向被告皇統公司、李皇癸請求，惟原告於九
    十二年十月八日始向被告皇統公司、李皇癸提起訴訟，此有本院收狀戳在卷可稽
    ，是原告於請求後逾六個月始提起訴訟，其請求不生中斷時效之效力，而原告於
    九十年五月間已知悉被告皇統公司、李皇癸侵害其著作權等情，已如前述，原告
    遲至九十二年十月八日始提起本件訴訟，已逾二年之時效期間，其請求權已因罹
    於時效而消滅，是原告因被告皇統公司、李皇癸侵害其著作權而向被告皇統公司
    、李皇癸請求損害賠償，即屬無據。
七、從而，原告依侵權行為之法律關係，請求被告快門公司、甲○○連帶給付原告一
    百萬元，及自九十二年五月一日起至清償日止，按年息百分之五計算之利息，即
    無不合，應予准許，逾此部分之請求，則無理由，應予駁回。
八、原告陳明願供擔保，聲請宣告假執行，就其勝訴部分，核無不合，爰酌定相當擔
    保金額准許之，至原告敗訴部分，其假執行之聲請已失所附麗，應併予駁回。
九、結論：原告之訴為一部有理由，一部無理由，依民事訴訟法第三百八十五條第一
    項前段、第七十九條、第八十五條第二項，第三百九十條第二項判決如主文。
中　　　華　　　民　　　國　　九十三　　年　　　一　　　月　　二十八　日
                    民事第六庭  法  官    郭美杏
正本係照原本作成
如對本判決上訴，須於判決送達後廿日內向本院提出上訴狀
中　　　華　　　民　　　國　　九十三　　年　　　一　　　月　　二十八　日
                                          書記官    陳如庭
